【裁判字號】    92,上易,2846
【裁判日期】    921112
【裁判案由】    違反臺灣地區與大陸地區人民關係條例
【裁判全文】
臺灣高等法院刑事判決                          九十二年度上易字第二八四六號
    上  訴  人  臺灣臺北地方法院檢察署檢察官
    被      告  甲○○
右上訴人因被告違反臺灣地區與大陸地區人民關係條例案件，不服臺灣臺北地方法院
九十二年度易字第一一三九號，中華民國九十二年八月二十九日第一審判決（起訴案
號：臺灣臺北地方法院檢察署九十二年度偵字第四八三八號），提起上訴，本院判決
如左：
    主  文
上訴駁回。
    理  由
一、公訴意旨略以：被告甲○○明知謝曉映係以探親名義來台之大陸地區人民，未經
    許可不得在臺灣地區工作，竟自民國九十一年十一月十五日起，以月租新臺幣二
    萬元之代價，向李後振承租位於台北市○○路○段八十八號之攤位，經營檳榔攤
    ，並支付不詳金額之薪資僱用謝曉映在該處工作，嗣於九十二年二月十二日廿時
    許為警當場查獲，因認被告甲○○涉犯台灣地區與大陸地區人民關係條例第十五
    條第四款，應依同條例第八十三條第一項處斷云云。
二、按犯罪事實應依證據認定之，無證據不得推定其犯罪事實。又不能證明被告犯罪
    者，應諭知無罪之判決，刑事訴訟法第一百五十四條、第三百零一條第一項分別
    定有明文。又事實之認定，應憑證據，如未能發現相當證據，或證據不足以證明
    ，自不能以推測或擬制之方法，為裁判基礎（最高法院四十年台上字第八六號判
    例參照）。
三、公訴意旨認被告甲○○涉有前開犯行，無非係以：依被告於警訊中所述「因我女
    朋友反對我做檳榔攤生意，叫我一定要將檳榔攤結束營業，我將此事告知謝曉映
    ，謝曉映叫我讓給她做」等語，足徵事實上該攤位係被告一人所經營，及台北市
    政府警察局中正第二分局實地查訪紀錄表、謝曉映之旅行證、流動人口登記聯單
    、入出境資料查詢報表、租賃契約書等件為其論據。訊據被告甲○○固不否認謝
    曉映在檳榔攤工作之事實，惟堅決否認有何不法犯行，辯稱其未曾支付謝曉映薪
    資，伊與謝曉映係合夥經營等語，經查：本件證人謝曉映於警訊時證稱：於九十
    二年二月十二日晚間八點在台北市○○路○段八八號八八檳榔攤查獲伊正在包檳
    榔非法工作，伊自己就是老闆，沒有人僱用伊，沒有月薪；先前伊認識甲○○是
    在之前工作的檳榔攤認識的，九十一年十一月初伊與甲○○一起去找檳榔攤地點
    ，最後伊認為台北市○○路○段八八號適合開檳榔攤，就請甲○○承租該地面，
    當時徐先生有問伊是否有居留證及工作證，我謊稱我有居留證及工作證，但告知
    徐先生說伊沒有錢，但伊可以在檳榔攤工作，以五五分帳的方式平分。約過一星
    期後，徐先生告知檳榔攤不做了，伊就向徐先生以口頭承諾方式協議分期付款頂
    下該店等語，核與被告甲○○於警訊、偵查、原審及本院審理時所供相符，是被
    告與該大陸地區人民謝曉映並無僱傭之合意，自難以推定之方式，認被告有僱用
    之行為，公訴人指稱被告支付不詳金額之薪資，迄未具體指明被告甲○○確有支
    付薪資之積極證據，亦難僅以被告片面決定合夥事業，即認被告涉犯僱用大陸地
    區人民犯行。此外，復查無其他積極證據足資證明被告有何公訴人所指犯行，依
    照前開之說明，原審為被告無罪之諭知，自無不合。公訴人上訴意旨，仍執陳詞
    認被告違反台灣地區與大陸地區人民關係條例第十五條第四款之規定，應依同條
    例第八十三條第一項處斷云云，即無理由，其上訴應予駁回。。
據上論斷，應依刑事訴訟法第三百六十八條，判決如主文。
本案經檢察官劉靜婉到庭執行職務。
中      華      民      國    九十二    年    十一    月      十二      日
                              臺灣高等法院刑事第二十一庭
                                  審判長法  官  葉  騰  瑞
                                        法  官  江  國  華
                                        法  官  莊  明  彰
右正本證明與原本無異。
不得上訴。
                                        書記官  廖  逸  柔
中      華      民      國    九十二    年    十一    月      十三      日


司法院資訊處製作；財團法人民間司法改革基金會備份。
